【裁判字號】    90,訴,3138
【裁判日期】    901123
【裁判案由】    確認債權存在
【裁判全文】
臺灣臺北地方法院民事判決  九十度訴字第三一三八號
    原      告  久暢股份有限公司
    法定代理人  戊○○
    訴訟代理人  庚○○
    法定代理人  丙○○
    訴訟代理人  丁○○
    法定代理人  乙○○
    訴訟代理人  己○○
                甲○○
    法定代理人  壬○○
    訴訟代理人  辛○○
右當事人間請求確認債權存在事件，本院判決如左：
    主      文
確認被告品豐食品有限公司對被告國華產物保險股份有限公司、富邦產物保險股份有
限公司有新臺幣伍拾肆萬柒仟佰陸拾元之債權存在。
原告其餘之訴駁回。
訴訟費用由被告國華產物保險股份有限公司、富邦產物保險股份有限公司負擔。
    事      實
甲、原告方面：
一、聲明：
    如主文第一項所示。
二、陳述：
    原告執有被告品豐食品有限公司（以下簡稱品豐公司）簽發，金額新臺幣（下同
    ）五十九萬七千三百六十元之支票，詎屆期經提示竟未獲付款，迭經催償，被告
    品豐公司除清償五萬元外，餘款堅拒付款。今查被告品豐公司對被告國華產物保
    險股份有限公司（以下簡稱國華產物）、富邦產物保險股份有限公司（以下簡稱
    富邦產物）有火災保險金存在，經聲請已獲臺灣臺南地方法院以九十年度裁全字
    第二九二八號裁定准許假扣押在案，並經  鈞院民事執行處以北院文九十年度民
    執全宙字第一六八五號執行命令將上開債權實施假扣押。詎被告國華產物、富邦
    產物竟就上開扣押命令聲明異議，而渠等所據聲明異議之事由乃「債權人索賠手
    續迄未齊全」、「第三人應給付債務人之保險金額尚無確定」，被告富邦公司更
    自承「有承保債務人位於臺南縣永康市○○○路八一四巷之一號倉庫之火災保險
    一千八百萬元，前揭保險於八十九年十月三日發生火災損失」，即足證被告品豐
    公司對被告國華產物、富邦產物之債權存在，爰依強制執行法第一百二十條第二
    項規定提起本件訴訟。
乙、被告方面：
Ａ、被告品豐公司部分：
一、聲明：
    駁回原告之訴。
二、陳述：
    被告品豐公司並未否認品豐公司對被告國華產物、富邦產物有火災保險金債權存
    在之事實，亦同意將來由原告受領該等保險金，原告以品豐公司為被告提起本件
    訴訟，並無確認利益。
Ｂ、被告國華公司、富邦公司部分：
一、聲明：
    駁回原告之訴。
二、陳述：
    被告品豐公司對被告國華公司、富邦公司之保險金債權確定為八百萬元，當初之
    所以聲明異議，係因被告品豐公司索賠之文件尚未齊備。
    理      由
一、原告起訴主張：其執有被告品豐公司簽發，金額五十九萬七千三百六十元之支票
    ，詎屆期經提示竟未獲付款，迭經催償，被告品豐公司除清償五萬元外，餘款堅
    拒付款。而被告品豐公司位於臺南縣永康市○○○路八一四巷之一號倉庫曾向被
    告國華產物、富邦產物投保一千八百萬元火災保險，保險事故並業於八十九年十
    月三日發生，被告品豐公司自有權請求被告國華產物、富邦產物給付保險金，原
    告乃以對被告品豐公司之上開債權聲請假扣押，經臺灣臺南地方法院以九十年度
    裁全字第二九二八號裁定准許，並經本院民事執行處以北院文九十年度民執全宙
    字第一六八五號執行命令禁止被告品豐公司收取對被告國華產物、富邦產物之火
    災保險金債權或為其他處分，被告國華產物、富邦產物亦不得對被告品豐公司清
    償，而實施假扣押在案。詎被告國華產物、富邦產物竟具狀聲明異議，而渠等所
    據聲明異議之事由乃「債權人索賠手續迄未齊全」、「第三人應給付債務人之保
    險金額尚無確定」，被告富邦公司更自承「有承保債務人位於臺南縣永康市○○
    ○路八一四巷之一號倉庫之火災保險一千八百萬元，前揭保險於八十九年十月三
    日發生火災損失」，即足證被告品豐公司對被告國華產物、富邦產物之債權存在
    ，爰依強制執行法第一百二十條第二項規定提起本件訴訟等語。
二、被告品豐公司以：其並未否認被告品豐公司對被告國華產物、富邦產物有火災保
    險金債權存在之事實，亦同意將來由原告受領該等保險金，原告以品豐公司為被
    告提起本件訴訟，並無確認利益等語。被告國華產物、富邦產物則以：被告品豐
    公司對被告國華公司、富邦公司之保險金債權確定為八百萬元，當初之所以聲蒙
    異議，係因被告品豐公司索賠之文件尚未齊備等語資為抗辯。
三、按民事訴訟法第二百四十七條所謂即受確認判決之法律上利益，須因法律關係之
    存否不明確，致原告在私法上之地位有受侵害之危險，而此項危險得以對於被告
    之確認判決除去之者，始為存在，最高法院二十七年上字第三一六號著有判例。
    本件原告主張被告品豐公司位於臺南縣永康市○○○路八一四巷之一號倉庫曾向
    被告國華產物、富邦產物投保一千八百萬元火災保險，保險事故並業於八十九年
    十月三日發生，被告品豐公司對被告國華產物、富邦產物有保險金債權存在之事
    實，被告品豐公司始終未嘗爭執，甚或同意由原告受領該等保險金，原告對之提
    起確認債權存在之訴，並無法除去其私法上地位受侵害之危險，揆諸前揭判例意
    旨諭示，自難認原告就此部分有即受確認判決之法律上利益，被告品豐公司抗辯
    ：原告以品豐公司為被告提起本件訴訟，並無確認利益等語，尚非無據。
四、次按法律關係之存在否不明確，致原告在私法上之地位有受侵害之危險，而此危
    險得以對於被告之確認判決除去之者，即得依民事訴訟法第二百四十七條之規定
    提起確認之訴，最高法院五十二年臺上字第一九二二號著有判例。本件原告主張
    其對被告品豐公司五十四萬七千三百六十元之債權，而以臺灣臺南地方法院以九
    十年度裁全字第二九二八號假扣押裁定為執行名義聲請強制執行，經本院民事執
    行處以北院文九十年度民執全宙字第一六八五號執行命令禁止被告品豐公司收取
    對被告國華產物、富邦產物之火災保險金債權或為其他處分，被告國華產物、富
    邦產物亦不得對被告品豐公司清償，被告國華產物、富邦產物收受上開扣押命令
    後以被告品豐公司索賠手續迄未齊全為由具狀聲明異議，否認被告品豐公司對其
    有保險金債權存在，雖渠等嗣於本件訴訟言詞辯論時改稱：被告品豐公司對被告
    國華公司、富邦公司之保險金債權確定為八百萬元等語，惟仍認渠等聲明異議並
    無違誤，則原告能否就被告品豐公司對被告國華產物、富邦產物之保險金債權實
    施假扣押強制執行，仍陷於不確定之狀態，其私法上之地位即有受侵害之危險，
    而此項危險得以其對被告國華產物、富邦產物之確認判決予以除去，參諸前揭判
    例意旨諭示，應認原告對被告國華產物、富邦產物提起本件確認之訴，有即受確
    認判決之法律上利益。
五、經查被告品豐公司位於臺南縣永康市○○○路八一四巷之一號倉庫曾向被告國華
    產物、富邦產物投保一千八百萬元火災保險，保險事故並業於八十九年十月三日
    發生，被告品豐公司對被告國華產物、富邦產物有保險金債權八百萬元存在之事
    實，已據本院調閱本院九十年度執全字第一六八五號假扣押執行卷查明屬實，且
    為被告國華產物、富邦產物所不爭，並有保險單附卷可憑，原告主張：被告品豐
    公司對被告國華產物、富邦產物有保險金債權存在等語，應堪信為真實。
六、本件被告品豐公司對被告國華產物、富邦產物之保險金債權八百萬元既屬存在，
    則原告以國華產物、富邦產物為被告，請求確認被告品豐公司對被告國華產物、
    富邦產物有五十四萬七千三百六十元之債權存在，即有理由，應予准許。至原告
    以品豐公司為被告提起確認債權存在之訴，並無即受確認判決之法律上利益，該
    部分之請求，於法不合，應予駁回。
七、本件事證已臻明確，兩造其餘攻擊防禦方法，核與判決結果不生影響，爰不另一
    一審酌，附此敘明。
八、結論：本件原告之訴為一部有理由，一部無理由，依民事訴訟法第七十九條但書
    、第八十五條第一項前段，判決如主文。
中      華      民      國    九十      年     十一     月    二十三    日
                              民事第六庭法      官  陳秀貞
右為正本係照原本作成
如對本判決上訴，須於判決送達後廿日內向本院提出上訴狀
中      華      民      國    九十      年     十一     月    二十八    日
~B法院書記官  林秀妙


司法院資訊處製作；財團法人民間司法改革基金會備份。
